【裁判字號】    95,重訴,105
【裁判日期】    951114
【裁判案由】    損害賠償
【裁判全文】
臺灣新竹地方法院民事判決             95年度重訴字第105號
原      告  甲○○
兼訴訟代理  乙○○
人                      號
被      告  丙○○
                        61巷.
上列當事人間請求損害賠償事件，經原告提起附帶民事訴訟，由
本院刑事庭裁定移送前來，本院於民國95年10月31日言詞辯論終
結，判決如下：
    主      文
被告應給付原告甲○○新臺幣參拾貳萬參仟陸佰肆拾肆元、給付
原告乙○○新臺幣柒拾陸萬肆仟肆佰參拾捌元。
原告其餘之訴駁回。
訴訟費用由被告負擔百分之二十，餘由原告負擔。
本判決第一項於原告甲○○以新臺幣壹拾壹萬元、原告乙○○以
新臺幣貳拾伍萬伍仟元為被告供擔保後，得假執行。
原告其餘假執行之聲請駁回。
    事實及理由
一、原告主張：
    被告丙○○於民國（下同）94年9月19日上午9時許，駕駛車
    號7222－FT號自小客車，沿新竹縣竹東鎮○○路由西往東方
    向行駛，途經竹東鎮○○路與朝陽路口時，本應注意汽車駕
    駛人須隨時注意車前狀況，並採取必要之安全措施以防止危
    險之發生，竟疏於注意，致撞擊同向前方遇紅燈暫停於機車
    停等區、由原告甲○○所騎乘、後載其妻彭吳二妹之車號
    HMG－883號之重機車，致原告甲○○及被害人彭吳二妹人車
    倒地，被害人彭吳二妹受有頭部鈍力損傷，於送醫急救到院
    前即告死亡；原告甲○○則受有頭部外傷併頭皮撕裂傷之傷
    害。詎被告明知其駕駛動力交通工具肇事後，應下車救治傷
    患並報警處理，竟未停車察看及下車救治傷患，反加速逃逸
    ，嗣於同日上午9時5分許，在竹東鎮○○路○段18號前，撞
    擊訴外人鄭明萬所駕駛、停放於路旁之車號8368－FT號自用
    小客車，始遭警逮捕。又被告上開過失致人於死傷之駕車肇
    事行為，亦經本院94年度交訴字第59號刑事案件判處罪刑確
    定。原告甲○○因車禍受傷支出醫藥費新台幣（下同）
    15,650元，另看護費用90,000元，並請求慰撫金1,894,350
    元，合計2,000,000元，原告乙○○為被害人彭吳二妹之子
    ，因被告彭吳二妹死亡支出殯葬費540,000元，並請求慰撫
    金3,460,000元，合計4,000,000元。並聲明：（一）被告應
    給付原告乙○○4,000,000元，給付原告甲○○2,000,000元
    。（二）原告願供擔保，請准予宣告假執行。
二、被告對刑事判決認定之事實及原告所提出之醫藥費及喪葬費
    之金額無意見，惟以其目前無能力給付等語置辯。並聲明：
    原告之訴駁回。
三、得心證之理由
（一）原告主張被告於上揭時地，駕駛車號號7222－FT號自小客
      車，沿新竹縣竹東鎮○○路由西往東方向行駛，途經竹東
      鎮○○路與朝陽路口時，疏未注意車前狀況致撞擊同向前
      方遇紅燈暫停於機車停等區、由原告甲○○所騎乘、後載
      被害人彭吳二妹之車號HMG－883號之重機車，致被害人彭
      吳二妹受有頭部鈍力損傷，於送醫急救到院前死亡；原告
      甲○○受有頭部外傷併頭皮撕裂傷之傷害等事實，為被告
      所不爭執，並經本院調閱本院94年度交訴字第59號公共危
      險等刑事案卷查明無訛，堪信為真實。
（二）按民法第184條規定：因故意或過失，不法侵害他人之權
      利者，負損害賠償責任。故意以背於善良風俗之方法，加
      損害於他人者亦同。違反保護他人之法律，致生損害於他
      人者，負賠償責任。但能證明其行為無過失者，不在此限
      。同法第191-2條規定：汽車、機車或其他非依軌道行駛
      之動力車輛，在使用中加損害於他人者，駕駛人應賠償因
      此所生之損害。但於防止損害之發生，已盡相當之注意者
      ，不在此限。次按汽車於行駛時，駕駛人應注意車前狀況
      ，並隨時採取必要之安全措施，道路交通安全規則第94條
      第3項定有明文。本件被告本應注意上開道路交通安全規
      則之規定，且依前開刑事卷內所附道路交通事故調查報告
      表所載，當時天氣晴、日間自然光線、路面鋪設柏油、路
      面乾燥無缺陷、無障礙物、視距良好等情狀，其無不能注
      意之情事，詎被告竟疏未注意車前狀況而撞擊前方因紅燈
      暫停之機車，致被害人彭吳二妹死亡、原告甲○○受傷，
      被告自有過失。且被害人彭吳二妹、原告甲○○係因被告
      過失駕車撞擊致死亡、受傷，是認被告之過失行為與渠等
      之死亡、受傷結果間，具有相當因果關係。從而，原告依
      侵權行為之法律關係請求被告負賠償責任，自屬正當。
（三）按不法侵害他人致死者，對於支出醫療及增加生活上需要
      之費用或殯葬費之人，亦應負損害賠償責任。不法侵害他
      人之身體或健康者，對於被害人因此喪失或減少勞動能力
      ，或增加生活上之需要時，應負損害賠償責任。不法侵害
      他人致死者，被害人之父、母、子、女及配偶，雖非財產
      上之損害，亦得請求賠償相當之金額。不法侵害他人之身
      體、健康、名譽、自由、信用、隱私、貞操、或不法侵害
      其他人格法益而情節重大者，被害人雖非財產上之損害，
      亦得請求賠償相當之金額。民法第192條第1項、第193條
      第1項、第194條、第195條第1項定有明文。是依上開規定
      ，原告得請求被告賠償醫藥費、看護費、殯葬費、慰撫金
      等，玆就原告請求之項目及金額分論如下：
  １、醫藥費：
      原告甲○○主張其因本件車禍支出醫藥費共15,650元，並
      提出行政院衛生署新竹醫院住院收據2紙、信用卡簽帳單1
      紙為憑，惟查上開行政院衛生署新竹醫院住院收據金額合
      計僅為8,597元，至信用卡簽帳單無法看出支出對象及項
      目為何，其餘金額並未提出證明文件，尚難准許，故原告
      甲○○得請求醫藥費金額為8,597元。
  ２、看護費用：
      原告甲○○主張其因車禍受傷，先後於行政院衛生署新竹
      醫院、南門綜合醫院住院共34日，均由其女兒彭瑞凡日夜
      看護，共支出看護費用90,000元等情，並提出彭瑞凡出具
      之看護費用收據1紙為證。惟查訴外人彭瑞凡為原告甲○
      ○之女，於原告甲○○住院期間到院照顧，乃基於父女親
      情，衡情豈有向乃父收費之理？是認前開收據應不足採。
      惟查，原告甲○○由家人看護，固係出於親情，但親屬看
      護所付出之勞力，並非不能評價為金錢，此種親屬基於身
      分關係之恩惠給與，自不能嘉惠於加害人，故縱使由親屬
      照料支付看護費用，仍得向被告請求賠償，本院認原告甲
      ○○請求之看護用，以每日（全日）2,000元計算看護費
      用為相當，故原告甲○○請求34日之看護費用，於68,000
      元之範圍內，為有理由，逾此部分則無理由。
  ３、殯葬費：
      原告乙○○主張支出被害人彭吳二妹之殯葬費540,000元
      ，業據提出殯葬費用估價單1紙為證，並為被告所不爭，
      堪信為真實，此部分之請求應予准許。
  ４、精神慰撫金：
      按慰撫金之多寡，應斟酌雙方身分、地位、資力與加害之
      程度及其他各種情形核定相當之數額，其金額是否相當，
      自應依實際加害情形與被害人所受之痛苦及雙方身分、地
      位、經濟狀況等關係決定之。查原告甲○○為22年12月26
      日生，現年72歲，因本件車禍受有頭部外傷合併挫傷性腦
      出血之傷害，於94年9月22日入行政院衛生署新竹醫院加
      護病房，94年9月27日轉入普通病房，94年10月11日出院
      ，呈現顳葉症候群（頭部外傷後症後群），94年10月21日
      起至同年11月3日復至南門醫住院，94年10月24日行腦室
      腹腔分流術，有診斷證明書2紙附卷可稽，身體及精神上
      自受有相當之痛苦；而原告乙○○為被害人彭吳二妹之子
      ，因本件車禍遭受喪母之痛，受有相當之精神上損害，亦
      無可疑，再原告乙○○現任警察公職，名下有土地及房屋
      各1筆，另被告為50年6月25日生，現年45歲，名下有房屋
      1筆、汽車1輛等情，有本院依職權調取之兩造稅務電子閘
      門財產所得調件明細表在卷可參。本院斟酌兩造上開身分
      、地位及原告因本件車禍所受之痛苦等一切情狀，認原告
      甲○○及乙○○因本件車禍之精神慰撫金得分別請求30萬
      元及60萬元為適當，逾此部分則屬過高，不應准許。
  ５、綜上所述，原告甲○○因被告之不法侵害，致受有損害
      376,597元（8,597+68,000+300,000＝376,597）。原告乙
      ○○因被告不法侵害彭吳二妹之生命法益，致受有損害
      1,140,000元（540,000+600,000＝1,140,000）。
（四）又按保險人依強制汽車責任保險法規定給付之保險金，視
      為加害人或被保險人損害賠償金額之一部分，加害人或被
      保險人受賠償請求時，得扣除之，強制汽車責任保險法第
      30條定有明文。查原告於本件發生損害後，業已向強制汽
      車責任險之保險人新光產物保險股份有限公司申請強制汽
      車責任險理賠，並已獲強制汽車責任保險金醫療費用給付
      52,953元、死亡給付1,502,247元等情，有新光產物保險
      股份有限公司95年9月13日（95）新產客服發字第0553 號
      函及所附理算明細表、授權書、出險查詢資料等件在卷可
      考，兩造就前開已給付強制汽車責任險之金額亦不爭執，
      則原告本件請求損害賠償時，被告自得扣抵之，又前開死
      亡保險金係由繼承人甲○○、乙○○、彭淳暄、彭瑞華4
      人共同受領，是以繼承人每人平均應受領375,562元，則
      上開被告應給付之金額自應將原告二人分別已受領之金額
      扣除之。扣除後，原告甲○○得向被告請求之金額為
      323,644元（376,597－52,953＝323,644）。原告乙○○
      得請求之金額為764,438元（1,140,000－375,562＝764,
      438）。
四、從而，原告依侵權行為損害賠償請求權訴請被告給付原告甲
    ○○323,644元；給付原告乙○○764,438元之範圍內，為有
    理由，逾此範圍，則非法之所許，應予駁回。
五、原告陳明願供擔保，聲請宣告假執行，於其勝訴部分，核無
    不合，爰分別酌定相當擔保金額准許之。原告敗訴部分，假
    執行之聲請失所附麗，應併予駁回。
六、據上論結：本件原告之訴為一部有理由，一部無理由，並依
    民事訴訟法第79條、第85條第1項、第390條第2項，判決如
    主文。
中    華    民    國    95    年    11    月    14    日
                  民事第二庭    法  官  楊明箴
以上正本係照原本作成。
如對本判決上訴，須於判決送達後20日內向本院提出上訴狀。
中    華    民    國    95    年    11    月    14    日
                                書記官  許麗汝


司法院資訊處製作；財團法人民間司法改革基金會備份。
